【裁判字號】    99,監,180
【裁判日期】    991222
【裁判案由】    許可監護人行為
【裁判全文】
臺灣彰化地方法院民事裁定               99年度監字第180號
聲  請  人  楊得川
相  對  人  楊嬌
前列二人共同
送達代收人  陳怡中
關  係  人  楊森田
上列當事人間聲請許可處分受監護人財產事件，本院裁定如下：
    主  文
准聲請人處分相對人即受監護人楊嬌所有坐落彰化縣彰化市○○
段０九二三地號土地（地目：田、面積三八０‧七四平方公尺、
權利範圍八分之一）、彰化縣彰化市○○段０九七六地號土地（
地目：建、面積二一九‧一六平方公尺、權利範圍二十四分之一
）、彰化縣彰化市○○段０九七八地號土地（地目：建、面積五
五０‧四二平方公尺、權利範圍四十八分之一）及彰化縣彰化市
○○段００八三地號土地（地目：建、面積二十二‧０七平方公
尺、權利範圍四十八分之一）。
聲請程序費用新台幣壹仟元由相對人負擔。
    理  由
一、聲請意旨略以：相對人前經鈞院以99年度監宣字第62號為監
    護宣告，選定聲請人為相對人之監護人，並指定楊森田為會
    同開具財產清冊之人（見99年度監宣字第62號卷宗）。因受
    監護人身患重度身心障礙，長年臥病在床，需家人日夜照料
    ，其起居醫護費用均由聲請人及楊森田支出，醫療費用極為
    龐大，故擬將相對人即受監護人楊嬌所有坐落彰化縣彰化市
    ○○段0923地號土地、彰化縣彰化市○○段0976地號土地、
    彰化縣彰化市○○段0978地號土地及彰化縣彰化市○○段00
    83地號土地四筆一併處分之，以利將來相對人之醫療照護事
    宜。爰依法聲請准聲請人處分相對人所有前揭不動產等語。
二、按監護人對於受監護人之財產，非為受監護人之利益，不得
    使用、代為或同意處分。監護人為下列行為，非經法院許可
    ，不生效力：一、代理受監護人購置或處分不動產。二、代
    理受監護人，就供其居住之建築物或其基地出租、供他人使
    用或終止租賃。監護人不得以受監護人之財產為投資。但購
    買公債、國庫券、中央銀行儲蓄券、金融債券、可轉讓定期
    存單、金融機構承兌匯票或保證商業本票，不在此限，民法
    第1101條定有明文。
三、經查，相對人為聲請人之母，因精神意識障礙程度重大，不
    能管理處分自己的財產，其完全不能為意思表示或受意思表
    示，不能辨識其意思表示之效果，回復可能性低，經本院為
    監護之宣告，選定聲請人為相對人之監護人，並指定楊森田
    為會同開具財產清冊之人，聲請人並已會同開具財產清冊之
    人陳報本院等事實，業據本院調閱99年度監宣字第62號卷宗
    核閱無誤，堪信為真實。又相對人名下所有財產為坐落彰化
    縣彰化市○○段0923地號土地、彰化縣彰化市○○段0976地
    號土地、彰化縣彰化市○○段0978地號土地及彰化縣彰化市
    ○○段0083地號土地四筆，業據聲請人提出土地登記謄本、
    戶籍謄本及受監護人財產清冊等件為證，並經本院依職權調
    取相對人97、98年度財產所得明細資料，其所有坐落彰化市
    ○○段0923地號土地之公告現值金額為新台幣（下同）133,
    252元，彰化市○○段0976地號土地之公告現值金額為213,6
    42元，彰化市○○段0978地號土地公告現值金額為268,164
    元，彰化市○○段0083地號土地公告現值則為10,530元，有
    財產所得調件明細表附卷可稽，堪信聲請人主張為真。又相
    對人既因心神喪失經宣告為受監護宣告之人，而此類身心障
    礙患者通常須長時間治療，故日常生活須陸續支出相關之醫
    療費用而增加生活開銷，而相對人所有前開四筆土地，其土
    地權利持分比例不高，公告現值尚非屬鉅額財產，聲請人為
    免程序及金錢之無益勞費而併與聲請准許處分，便於醫治及
    照護受監護人楊嬌及相關事務之處理協調，對受監護人並無
    不利之情形，故聲請人聲請准予處分系爭不動產為有理由，
    應予准許，爰裁定如主文所示。
三、依非訟事件法第21條第1項、民法第1103條，裁定如主文。
中    華    民    國    99    年    12    月    22    日
                   家事法庭     法  官  王美惠
以上正本係照原本作成。
如不服本裁定，應於送達後十日內向本院提出抗告狀，並繳納抗
告費新臺幣1千元。
中    華    民    國    99    年    12    月    22    日
                                書記官  林憲男

司法院資訊處製作；財團法人民間司法改革基金會備份。
